【裁判字號】    92,訴,97
【裁判日期】    920818
【裁判案由】    偽造文書等
【裁判全文】
臺灣彰化地方法院刑事判決                            九十二年度訴字第九七號
    公  訴  人  臺灣彰化地方法院檢察署檢察官
    被      告  乙○○
右列被告因偽造文書等案件，經檢察官提起公訴（九十一年度偵字第八七一二號），
本院判決如左：
        主  文
乙○○行使偽造私文書，足以生損害於他人，處有期徒刑肆月，如易科罰金，以佰
元折算壹日。緩刑貳年。如附表所示之物均沒收之。
        事  實
一、乙○○前因於民國八十九年間，任職於「克麗緹娜」美容工作坊而持有欲參加該
    美容坊會員之甲○○所交付之國民身分證影本一紙。詎於九十一年十月二十五日
    （起訴書誤載為九十一年十月初某日），乙○○為達免付費使用行動電話通話服
    務之財產上不法利益之詐欺得利概括犯意，竟興起冒用甲○○名義申辦行動電話
    門號，以詐取行動電話門號用戶識別卡（即ＳＩＭ晶片卡）之行使偽造私文書、
    詐欺取財之犯意，未經甲○○之同意，將前開甲○○國民身分證影本一張交付與
    不知情、已成年之劉炳寬（所涉偽造文書等罪嫌，已由臺灣彰化地方法院檢察署
    檢察官為不起訴之處分確定），向劉炳寬謊稱已徵得甲○○之同意，委託劉炳寬
    代為申辦行動電話門號，劉炳寬乃於同日（起訴書誤載為九十一年十月二日），
    持上開甲○○之國民身分證影本一紙，前往位於彰化縣員林鎮○○○街三三０號
    全虹通信廣場合慶店內，以甲○○之名義申辦泛亞電信股份有限公司（以下簡稱
    泛亞電信公司）0000000000號行動電話門號，並由劉炳寬在泛亞電信
    公司「用戶申請書」之申請人簽章欄偽簽「甲○○」之署名一枚（該「用戶申請
    書」為一式三聯，以複寫方式製作，第一聯為泛亞電信公司存根聯、第二聯為經
    銷商存根聯、第三聯為客戶存根聯，該三聯內均有偽造之「甲○○」之署名各一
    枚），表示甲○○已同意申請租用行動電話門號，行使交付與不知情之經銷商全
    虹通信廣場合慶店，並透過上開經銷商內不知情、已成年之不詳姓名人員轉而向
    泛亞電信公司提出行使，而主張係由甲○○所親自申辦，致使泛亞電信公司人員
    陷於錯誤，誤認係甲○○本人所申辦，而交付並開通上開行動電話門號之ＳＩＭ
    晶片卡（卡號：0000000000000號）一張，足以生損害於泛亞公司
    、甲○○，旋由劉炳寬將上開開通後之ＳＩＭ晶片卡一張交付與乙○○，並由乙
    ○○裝放在手機上，自九十一年十月三十日起至九十一年十一月五日止，連續使
    用撥打電話四通，使泛亞電信公司陷於錯誤，誤以為前開門號之申請人將按時繳
    納行動電話使用費，而提供通信服務之財產上利益。嗣因甲○○收到泛亞電信公
    司之新用戶啟動資料確認書，查悉遭冒名申辦行動電話門號一事，經向警方報案
    ，乃為警循線查獲，並於乙○○處查扣前開ＳＩＭ晶片卡一張扣案。
二、案經彰化縣警察局員林分局報請臺灣彰化地方法院檢察署檢察官偵查起訴。
        理  由
一、訊據被告乙○○對於右揭事實坦承不諱，核與證人劉炳寬於警、偵訊時證述之情
    節相符，復有被害人甲○○於警、偵訊及本院審理時之指述、泛亞電信公司之用
    戶申請書（影本）、新用戶啟動資料確認書、九十二年四月十八日（九二）泛亞
    Ｅ字第一０六號函文及該函所附之帳務明細表、通聯資料各一件在卷可稽，並有
    上開行動電話門號之ＳＩＭ晶片卡一枚扣案可佐，本件事證明確，被告犯行洵堪
    認定。
二、核被告所為，係犯刑法第二百十六條、第二百十條之行使偽造私文書罪、第三百
    三十九條第一項之詐欺取財罪（指被告詐取ＳＩＭ卡一枚之部分，蓋被告所取得
    之ＳＩＭ卡一枚，可供通訊之使用，且在一定條件下具有可轉讓性，已有一定之
    財產價值而應認具有財物之性質）及同法第三百三十九條第二項之詐欺得利罪（
    指被告取得不付費撥打電話之利益部分）。公訴人雖未敘及被告上開詐欺得利部
    分之犯行，然此部分與公訴人起訴書所載被告所為行使偽造私文書及詐欺取財之
    犯行間，具有牽連犯之裁判上一罪關係，而為起訴效力所及，本院自應併予審判
    ，附此敘明。被告利用不知情、已成年之劉炳寬冒名申辦行動電話門號，及利用
    劉炳寬、不知情且已成年之全虹通信廣場合慶店不詳姓名之人員，行使偽造之「
    用戶申請書」，而詐取ＳＩＭ卡一枚之部分，係屬間接正犯。又被告偽造署押之
    行為，為偽造私文書之階段行為，又偽造私文書之低度行為，復為行使偽造私文
    書之高度行為所吸收，均不另論罪。再被告先後四次之詐欺得利犯行，時間緊接
    ，犯罪構成要件相同，顯係基於概括犯意反覆為之，為連續犯，應論以一罪。另
    被告所犯上開三罪之間，有方法結果之牽連關係，為牽連犯，應依刑法第五十五
    條規定，從一較重之行使偽造私文書罪處斷。爰審酌被告明知未受甲○○之授權
    同意而冒名向泛亞電信公司申辦行動電話門號卡使用，造成泛亞電信公司、甲○
    ○之損害；惟念其素行良好，犯罪之動機、目的係因一時之貪念，犯罪手段尚屬
    平和，犯罪後復坦承犯行、態度尚屬良好，且被害人甲○○於本院審理時表示願
    意原諒被告之犯行等一切情狀，量處如主文所示之刑，並諭知易科罰金之折算標
    準，以示懲儆。末查，被告前未曾受有期徒刑以上刑之宣告，有臺灣彰化地方法
    院檢察署刑案資料查註紀錄表及臺灣高等法院被告全國前案紀錄表各一份在卷可
    憑，被告經此科刑教訓，當知警惕而無再犯之虞，本院認其所宣告之刑，以暫不
    執行為適當，爰併諭知緩刑二年，以勵自新。
三、如附表編號一、二所載之「用戶申請書」，雖已交由泛亞電信公司及經銷商全虹
    通信廣場合慶店留存，惟其上如附表編號一、二所示偽造之「甲○○」署押共計
    二枚，仍應依刑法第二百十九條規定沒收之（最高法院四十三年臺上字第七四七
    號判例參照）。另被告因上開犯行所取得、如附表編號三所示之泛亞電信公司「
    用戶申請書」之客戶存根聯一紙（含其上之「甲○○」署押一枚，最高法院六十
    三年臺上字第二七七０號判例參照），雖未據扣案，然為被告因上開犯行所取得
    之物，且無其他積極證據可資證明業已滅失而不存在，仍應依刑法第三十八條第
    一項第三款規定宣告沒收之。至扣案之ＳＩＭ晶片卡一枚，係屬被害人泛亞電信
    公司所有之物，爰不予宣告沒收之，附此敘明。
據上論斷，應依刑事訴訟法第二百九十九條第一項前段，刑法第二百十六條、第二百
十條、第三百三十九條第一項、第二項、第五十五條、第四十一條第一項前段、第七
十四條第一款、第二百十九條、第三十八條第一項第三款，罰金罰鍰提高標準條例第
一條前段、第二條，判決如主文。
本案經檢察官田德煙到庭執行職務
中      華      民      國      九十二      年      八    月    十八    日
                                臺灣彰化地方法院刑事第三庭
                                  法      官  李  雅  俐
右正本證明與原本無異。
如不服本判決，應於判決送達後十日內，向本院提出上訴狀（須附繕本）。
告訴人或被害人對於判決如有不服具備理由請求檢察官上訴者，其上訴期間之計算係
以檢察官收受判決正本之日期為準。
                                  法院書記官  陳  秀  娟
中      華      民      國      九十二      年      八    月  二十五    日
附錄論罪科刑法條：
刑法第二百十條：
偽造、變造私文書，足以生損害於公眾或他人者，處五年以下有期徒刑。
刑法第二百十六條：
行使第二百十條至第二百十五條之文書者，依偽造、變造文書或登載不實事項或使登
載不實事項之規定處斷。
刑法第三百三十九條第一項、第二項：
意圖為自己或第三人不法之所有，以詐術使人將本人或第三人之物交付者，處五夫以
下有期徒刑、拘役或科或併科一千元以下罰金。
以前項方法得財產上不法之利益或使第三人得之者，亦同。
附    表：
一、泛亞電信公司行動電話「用戶申請書」之第一聯即泛亞電信公司存根聯一張上之
    偽造「甲○○」署押一枚。
二、泛亞電信公司行動電話「用戶申請書」之第二聯即經銷商存根聯一張上之偽造「
    甲○○」署押一枚。
三、泛亞電信公司行動電話「用戶申請書」之第三聯即客戶存根聯一紙（含偽造之「
    甲○○」署押一枚）。


司法院資訊處製作；財團法人民間司法改革基金會備份。
